【裁判字號】    97,簡,136
【裁判日期】    971003
【裁判案由】    綜合所得稅
【裁判全文】
高雄高等行政法院簡易判決
                                     97年度簡字第00136號
原      告  甲○○
送達代收人  乙○○
被      告  財政部臺灣省南區國稅局
代  表  人  丙○○  局長
上列當事人間綜合所得稅事件，原告不服財政部中華民國97年5
月6日台財訴字第09700204690號訴願決定，提起行政訴訟，本
院判決如下：
  主  文
原告之訴駁回。
訴訟費用由原告負擔。
  事實及理由
一、緣原告及其配偶94年度有營利、執行業務、薪資、利息、財
    產交易及其他等所得合計新臺幣（下同）1,490,731元，已
    超過當年度規定之免稅額及標準扣除額合計數，未於規定期
    間內辦理綜合所得稅結算申報，經被告所屬台南縣分局（下
    稱台南縣分局）查獲，除補徵稅額，並按所漏稅額38,209元
    裁處0.4倍罰鍰15,200元（計至百元止）。原告不服，申經
    復查，未獲變更，提起訴願，亦遭決定駁回，遂提起本件行
    政訴訟。
二、原告之主張略以：
（一）原告首次以電腦網路報稅，因不熟悉電腦操作程序，致未
      將其中乙筆稅額鍵入而不自知，此失誤應純屬操作上問題
      ，應以動作評價，而非以行為論以故意過失，蓋原告及其
      配偶為殷實上班族，各項薪資、利息等各項所得，皆詳實
      記載於國稅局資料庫內，加上原告歷年詳實報稅紀錄以觀
      ，此操作上之問題不應驟論以過失。
（二）被告以「原告於申報後未自行確認是否上傳成功」為由，
      論以過失，此一消極被動由納稅人自行查詢之設計，則原
      告以受申報與申報系統軟硬體環境因地因時皆有差異，為
      不可抗力為由，亦應成立。而被告所為處分未慮及漏報實
      質原因，亦未見0.4倍之裁罰已符合比例原則之說明理由
      ，所為處分顯非適法。
（三）網路報稅頻繁，相關軟硬體之設備所衍生的問題眾多，相
      關規定付之闕如，類此本件操作上之問題，未有可適用之
      法令前，不應課予人民額外之負擔，損害其權益等語，乃
      聲明求為判決將原處分及訴願決定均撤銷。
三、被告則以：
（一）本件原告雖主張因不諳電腦操作程序，致未將其中乙筆稅
      額鍵入而失誤，然查原告94年度有營利、執行業務、薪資
      、利息、財產交易及其他等所得合計1,490,731元，全部
      均未於規定期間內辦理綜合所得稅結算申報，有綜合所得
      稅核定通知書可稽，已超過94年度規定之免稅額及標準扣
      除額合計數，違反所得稅法第71條第1項規定，違章事證
      足堪認定，是原告所稱僅乙筆稅額漏未申報云云，顯然不
      實。
（二）次查，以綜合所得稅結算電子申報繳稅系統進行網路申報
      者，網路畫面於上傳申報成功時，均會提示納稅義務人「
      上傳成功」字樣，並請納稅義務人列印收執聯以供核對，
      是如已完成申報程序並上傳，必有收執聯可供列印，且納
      稅義務人亦得於本系統「網路申報查詢」區查詢是否完成
      申報。要之，該電子申報繳稅系統既已提供完善之申報程
      序及有效之檢核機制，則原告既自承因不熟悉電腦操作程
      序而導致申報失誤，復於申報後未自行確認是否上傳成功
      ，對於自己之事務顯然未盡善良管理人之注意義務，要難
      因而免除過失之咎，原告既未提示已完成申報之相關收執
      資料，徒言申報系統之設計因時因地有所差異，而屬不可
      抗力，洵不足採。
（三）本件原告未依所得稅法第71條規定辦理綜合所得稅結算申
      報，被告依同法第110條第2項規定，於法定裁罰倍數（3
      倍以下）內，僅按漏稅額38,209元處以較輕之0.4倍罰鍰
      15,200元（計至百元止），已將原告主觀（過失）、客觀
      違章情形（未申報所得均屬給付人已填報扣免繳憑單及股
      利憑單之所得）及負擔能力納入考量，而為適切裁罰，尚
      無違反比例原則等語，資為抗辯，並聲明求為判決駁回原
      告之訴。
四、本件兩造之爭點為：原告94年度綜合所得稅漏未按時結算申
    報，是否有過失？被告得否對之補稅裁罰？被告之裁罰有無
    濫用裁量權？茲分述如下：
（一）按「納稅義務人應於每年5月1日起至5月31日止，填具結
      算申報書，向該管稽徵機關，申報其上一年度內構成綜合
      所得總額或營利事業收入總額之項目及數額，以及有關減
      免、扣除之事實，並應依其全年應納稅額減除暫繳稅額、
      尚未抵繳之扣繳稅額及可扣抵稅額，計算其應納之結算稅
      額，於申報前自行繳納。」及「納稅義務人未依本法規定
      自行辦理結算申報，而經稽徵機關調查，發現有依本法規
      定課稅之所得額者，除依法核定補徵應納稅額外，應照補
      徵稅額，處3倍以下之罰鍰。」分別為所得稅法第71條第1
      項前段及第110條第2項所明定。
（二）本件原告及其配偶94年度有營利、執行業務、薪資、利息
      、財產交易及其他等所得合計1,490,731元，已超過當年
      度規定之免稅額及標準扣除額合計數，未於規定期間內辦
      理綜合所得稅結算申報，經台南縣分局查獲，除補徵稅額
      ，並按所漏稅額38,209元裁處0.4倍罰鍰15,200元（計至
      百元止）等情，有被告綜合所得稅核定通知書（94年度未
      申報核定）及96年度財綜所字第73096001300號處分書附
      卷可稽，應堪認定。
（三）原告雖主張其因不熟悉網路報稅之電腦操作程序，致未將
      其中乙筆稅額鍵入而不自知，此失誤純屬操作上問題，不
      應論以過失云云。然查，我國個人綜合所得稅係採主動誠
      實申報制度，此參前揭所得稅法第71條第1項前段規定即
      明。納稅義務人於辦理綜合所得稅申報時，應將其上一年
      度內構成綜合所得總額之項目及數額全數申報，於依法申
      報並計算有關減免、扣除之數額後，計算得其全年應納稅
      額後，復就其經扣繳稅額及可扣抵稅額，計算其應納之結
      算稅額。易言之，納稅義務人有將所得全數申報，並正確
      計算其全年應納稅額及應納之結算稅額之義務。從而，原
      告在填載各筆所得資料進行網路申報時，本即有自行查核
      之責，並將各項來源所得據實申報之義務。次查，為便利
      納稅義務人運用資訊通信技術，使用綜合所得稅電子結算
      申報繳稅系統，以網際網路傳輸年度綜合所得稅結算資料
      完成申報，或列印二維條碼結算申報書向財政部各地區國
      稅局辦理申報，提供多元化申報管道，並提昇稽徵機關為
      民服務效能，特訂定所得稅電子結算申報作業要點，此為
      該要點第1點所明定。又依行為時綜合所得稅電子結算申
      報作業要點壹、總則篇第2點規定：「所得稅法第71條、
      第76條及第77條有關綜合所得稅結算申報，其申報程序及
      應填報之申報書、應檢附之附件，於採用網際網路傳輸申
      報（以下簡稱網路申報）或以二維條碼結算申報書向國稅
      局辦理申報時，依本要點規定辦理。」參、申報程序篇第
      6點規定：「傳輸申報：（1）納稅義務人可利用第貳點規
      定之網路申報通行碼，透過網際網路傳送申報資料辦理網
      路申報。．．．。」第7點規定：「回信確認：網際網路
      服務業者收到納稅義務人申報資料時，即回傳完成申報訊
      息、檔案編號及收執聯。．．．。」準此可知，納稅義務
      人以網際網路申報綜合所得稅，必然收到回傳之完成申報
      訊息、檔案編號及回執聯，是原告如已完成申報程序並上
      傳，必有收執聯可供列印，且亦得於網路申報查詢區查詢
      是否完成申報，則原告既自承因不熟悉電腦操作程序而導
      致申報失誤，於申報後又未自行確認是否上傳成功，致有
      漏報情事，原告縱非故意，亦有過失責任。況，原告漏未
      申報營利、薪資、利息、執業、財產交易及其他等所得資
      料共16筆，漏報金額共計1,490,731元，亦與原告所稱僅
      漏未鍵入乙筆稅額不符。又被告按原告所漏稅額裁處0.4
      倍罰鍰，此裁罰倍數係在前揭法律規定範圍，核屬被告之
      行政裁量權範圍內，並無行政訴訟法第4條第2項逾越權限
      或濫用權利之違法情事，亦無過重或手段不相當違反比例
      原則情形，原告爭執被告未慮及漏報之實質原因，其處分
      並非適法云云，即無足採。
（四）綜上所述，原告之主張既無足採，則本件被告核定原告漏
      未申報營利、執行業務、薪資、利息、財產交易及其他等
      所得計1,490,731元，逃漏稅額38,209元，乃按所漏稅額
      裁處0.4倍罰鍰15,100元（計至百元止），並無違誤。訴
      願決定遞予維持，亦無不合。原告提起本件訴訟求予撤銷
      訴願決定及原處分，為無理由，應予駁回。又本件事證已
      臻明確，兩造其餘攻擊防禦方法，均核與本件判決結果不
      生影響，爰不一一論述，附此敘明。
五、據上論結，本件原告之訴為無理由，依行政訴訟法第236條
    、第233條第1項、第98條第1項前段，判決如主文。
中    華    民    國    97    年     10    月   3     日
              高雄高等行政法院第三庭
                                法官  詹 日 賢
以上正本係照原本作成。
如不服本判決，應於送達後20日內，向本院提出上訴狀並表明上
訴理由，如於本判決宣示後送達前提起上訴者，應於判決送達後
20日內補提上訴理由書（須按他造當事人人數附繕本）。
中    華    民    國    97    年     10    月   3     日
                              書記官  宋 鑠 瑾
附註：
行政訴訟法第235條（第1項、第2項）：
對於適用簡易程序之裁判提起上訴或抗告，須經最高行政法院之
許可。
前項許可，以訴訟事件所涉及之法律見解具有原則性者為限。


司法院資訊處製作；財團法人民間司法改革基金會備份。
